臺灣士林地方法院交通事件裁定
原處分機關　交通部公路總局臺北區監理所
異議人即
受處分人　　甲○○
上列受處分人因違反道路交通管理處罰條例案件，對於交通部公
路總局臺北區監理所於民國96年10月16日所為之北監自裁字裁40
-ZAA043377號、40-ZAA042237號、40-ZAA043895號、40-ZAA0447
92號處分（原處分案號：內政部警政署國道公路警察局舉發違反
道路交通管理事件通知單公警局交字第ZAA043377號、ZAA042237
號、ZAA043895 號、ZAA044792 號）聲明異議，本院裁定如下：
    主  文
異議駁回。
    理  由
一、按汽車行駛於高速公路、快速公路或設站管制之道路，不遵
    使用限制、禁止、行車管制及管理事項之管制規則而有未依
    規定使用路肩者，處汽車駕駛人新臺幣（下同）3,000 元以
    上6,000 元以下罰鍰，並記違規點數1 點，道路交通管理處
    罰條例第33條第1 項第9 款及第63條第1 項第1 款分別定有
    明文。
二、原處分意旨略以：異議人即受處分人甲○○駕駛車牌號碼31
    59-GZ 號自小客貨車，分別於民國96年4 月30日上午7 時12
    分許、5 月14日上午7 時18分許、5 月21日上午7 時32分許
    、5 月30日上午7 時19分許，在國道一號北上士林小直線處
    ，經警逕行舉發「行駛高速公路違規行駛路肩」之違規，依
    道路交通管理處罰條例第33條第1 項第9 款，裁處異議人每
    筆罰鍰4,000 元，4 筆共計1 萬6000元整，並依同條例第63
    條第1 項第1 款，各記違規點數1 點，共計4 點。
三、聲明異議意旨略以：(一)該路段為高速公路交流道小直線，
    據異議人每日上班經該路段發現，該處未曾設置「禁止行駛
    路肩」警告標誌（但已於6 月20日以後設置），且許多車輛
    皆行駛路肩，令人誤以為該路段於上、下班時間開放路肩，
    致異議人於不明狀況下遭拍照舉發違規。(二)4 月30日拍照
    舉發，為何遲至6 月15日始寄發通知單，而致使異議人在未
    發覺已被採證違規之情況下，陸續於5 月14、21及30日，合
    計遭4 次採證舉發違規，異議人對此種違規案件通知如次遲
    緩作法實難心服。(三)拍照地點前方，未設置任何警告標誌
    ，依交通違規採證作業相關規定，執法人員於攝影採證地點
    前方應設置警告標誌，以警示用路人前方有交通違規照相，
    請依規定行駛，且員警未當場攔停舉發而以架設隱藏式移動
    照相機方式舉發，亦使異議人感到有可議之處云云。
四、經查：
(一)異議人甲○○駕駛車牌號碼3159-GZ 號自小客貨車，於前開
    時、地，經警逕行舉發「行駛高速公路違規行駛路肩」之違
    規事實，皆為異議人所不否認，亦有內政部警政署國道公路
    警察局舉發違反道路交通管理事件通知單及舉發照片在卷可
    參，此部分事實堪予認定。
(二)異議人雖辯稱：該路段未設置任何禁行路肩等警語，致使異
    議人誤信該路段可行駛路肩，造成異議人違規云云。惟按高
    速公路路肩依高速公路交通管制規則，原則禁止，例外開放
    行駛，開放路段、時段均有明確告示，對於未告示路段、時
    段，駕駛人自應遵守禁止規定，不得任意違規，而異議人既
    為合法領有駕駛執照之人，對於高速公路原則禁止行駛路肩
    之規定，自當甚為明瞭。又按高速公路及快速公路交通管制
    規則第9 條第1 項第2 款規定：汽車行駛高速公路及快速公
    路，不得在路肩上行駛，或利用路肩超越前車或倒車。另第
    3 款規定：汽車行駛高速公路及快速公路不得在加速車道、
    減速車道或單車道之匝道上超越前車或倒車。汽車駕駛人行
    經交通阻塞路段，應依序行駛，除公路警察指揮外，不得以
    任何理由行駛路肩，且高速公路設置路肩，本即供緊急目的
    使用，而屬維護公共利益所必要，且路肩之通暢與否，攸關
    緊急事故之處理，甚且影響重傷、重症患者之救援時間，絕
    非可依駕駛人之片面判斷而可任意使用者，且依異議人前開
    所辯情節以觀，其行駛於路肩僅係因上班時間車流量壅塞，
    大家為貪圖一時方便，自動擴擠為2 排併行云云，顯見並無
    何緊急目的使用，是其上開所辯顯屬無憑。
(三)又按舉發違反道路交通管理事件後，舉發單位應於舉發當日
    或翌日午前，將該舉發違反道路交通管理事件有關文書或電
    腦資料連同有暫代保管物件者之物件送由該管機關，於舉發
    之日起4 日內移送處罰機關。前項移送期間其屬逕行舉發者
    ，自違反行為日起30日內為之。如有查證必要者，得延長之
    ，但不得逾3 個月，違反道路交通管理事件統一裁罰基準及
    處理細則第28條第1 項、第2 項定有明文。次按道路交通管
    理處罰條例第90條第1 項規定，自行為成立之日起，逾3 個
    月不得舉發之旨意，係為規範舉發機關應於3 個月內完成舉
    發違反道路交通管理事件之程序。故若屬逕行舉發案件員警
    雖於違反行為成立之日起3 個月內填製違反道路交通管理事
    件通知單，但並未立即交郵而遲至行為成立之日起3 個月後
    方投郵，其雖已填製違反道路交通管理事件通知單，但因未
    寄出，對違規行為人仍無生3 個月內舉發通知之效力，則該
    案件即有上開條例第90條第1 項「不得舉發」之適用。反證
    ，即行為成立之日起未逾3 個月交郵妥投，並未違反道路交
    通管理處罰條例第90條第1 項及違反道路交通管理事件處理
    細則規範意旨。經查，本件違規行為係分別於96年4 月30日
    、5 月14日、5 月21日、5 月30日，經國道公路警察局第一
    警察隊汐止分隊警員分別於96年6 月1 日、6 月1 日、6 月
    14日、6 月22日製作公警局交字第ZAA043377號、ZAA042237
    號、ZAA043895 號、ZAA044792 號舉發通知單舉發，有舉發
    通知單在卷可稽，是本件舉發既未違反道路交通管理事件統
    一裁罰基準及處理細則第28條所規定之30日期間，亦已於違
    規行為成立之日起3 個月內完成舉發，故其舉發即屬合法。
    再按違反道路交通管理事件統一裁罰基準及處理細則第15條
    既係規定「填製通知單，應到案日期應距舉發日15日；其屬
    逕行舉發者，其應到案之日期距舉發日為30日」，顯見關於
    應到案日期之起算時點，係以填製通知單之日期為準，尚非
    以違規事實發生之日起算。
(四)再依道路交通管理處罰條例第7 條之2 第2 項但書第2 款亦
    規定，汽車駕駛人行駛路肩者，不限定以固定式科學儀器取
    得證據資料證明其行為違規，是本件執勤員警對異議人違規
    行駛路肩行為，使用非固定式科學儀器舉發，乃於法有據。
    再者，執勤員警係依據道路之設置情形、交通流量等一切因
    素綜合判斷後，始決定執行違規行駛路肩取締勤務之地點，
    況就執勤地點法令亦未設有明文限制，故執勤員警使用非固
    定式科學儀器採證之結果既無違誤之處，則原處分機關憑以
    認定異議人有上開違規使用路肩之違規行為，並非無據。是
    異議人自不得以本件執勤員警未當場攔停舉發，而任意指摘
    本件舉發過程有何違法之處。
五、綜上所述，異議人駕駛上開車輛，確有在前揭時、地行駛於
    高速公路違規使用路肩之違規行為，從而，原處分機關依前
    開道路交通管理處罰條例第33條第1 項第9 款、第63條第1
    項第1 款之規定，裁處異議人每筆罰鍰4,000 元，4 筆共計
    1 萬6000元，並各記違規點數1 點，共計4 點尚無違誤。異
    議人猶執前詞指摘原處分不當，為無理由，自應將其異議駁
    回。
據上論斷，應依道路交通案件處理辦法第19條，裁定如主文。
中　　華　　民　　國　　96　　年　　10　　月　　31　　日
 　　　　　　     交通法庭法　官　  王俊雄
 以上正本證明與原本無異。
如不服本裁定，應於裁定送達後5 日內，向本院提出抗告狀。
                          書記官    陳佳伶
中　　華　　民　　國　　96　　年　　10　　月　　31　　日
